【裁判字號】    97,簡上,352
【裁判日期】    971031
【裁判案由】    妨害兵役
【裁判全文】
臺灣臺北地方法院刑事判決             97年度簡上字第352號
上  訴  人
即  被  告  甲○○
選任辯護人  賴政律師
上列上訴人即被告因違反妨害兵役治罪條例案件，不服本院97年
度簡字第2640號中華民國97年7月23日所為第一審簡易判決（聲
請簡易判決處刑案號：97年度偵字第13203號），提起上訴，本
院第二審合議庭判決如下：
    主  文
上訴駁回。
甲○○緩刑貳年。
    事  實
一、甲○○係役齡男子，戶籍設於臺北縣新店市○○路139號2樓
    ，於民國96年8月9日依役男出境處理辦法第4條第1項第3款
    規定以前往中國大陸觀光之事由，向臺北縣新店市公所（下
    稱新店市公所）申請出境，在役男出境申請書上切結「本人
    申請出境期限不得逾二個月，如屆期無故未歸，經催告仍未
    返國接受徵兵處理，願依妨害兵役治罪條例規定移送法辦..
    ..」，經新店市公所核准而於96年9月7日出境，依役男出境
    處理辦法第4條第1項第5款規定，原應於同年11月7日前返國
    ，並依法接受徵兵處理，因不欲中斷於中國大陸雲南昆明醫
    學院（下稱昆明醫學院）學業，竟意圖避免徵兵處理，屆期
    未歸，經新店市公所以96年11月20日北縣店民字第09600482
    81號函催告於97年5月20日返國接受徵兵處理，仍未於該期
    限內返國，致未能接受徵兵處理，經新店市公所查核其出入
    境資料，始悉上情。
二、案經臺北縣政府民政局移送臺灣臺北地方法院檢察署檢察官
    偵查聲請簡易判決處刑。
    理  由
壹、證據能力：
    臺北縣新店市役男妨害兵役案件調查表，固係被告以外之人
    於審判外之書面陳述，惟當事人就其證據能力並未聲明異議
    ，亦未聲請傳訊，顯放棄行使詰問權，依刑事訴訟法第159
    條之5第2項規定，具證據能力。至其餘憑以認定本案犯罪事
    實之非供述證據（詳後述），查無違反法定程序取得之情，
    依刑事訴訟法第158條之4規定反面解釋，亦具證據能力。
貳、實體部分：
一、訊據被告甲○○矢口否認有上開犯行，辯稱：伊家人詢問徵
    兵處，徵兵處告以大陸就學不得辦理緩徵，伊旋辦理休學，
    而於97年7月10日返國接受徵兵處理，故伊無避免徵兵處理
    之意圖，亦不符妨害兵役治罪條例第3條第7款所定致未能接
    受徵兵處理之要件云云。經查：
(一)被告係役齡男子，於96年8月9日以前往中國大陸觀光為由，向
  新店市公所申請出境，在役男出境申請書上切結出境期限不得
  逾2個月，經新店市公所核准，而於96年9月7日出境，應於同
  年11月7日前返國接受徵兵處理。被告於96年9月11日在昆明醫
  學院入學，屆期未歸，經新店市公所96年11月20日北縣店民字
  第0960048281號函催告於97年5月20日返國接受徵兵處理，仍
  未於該期限內返國各情，除據被告供承：伊於96年8月知悉己
  係役男，伊於96年9月11日進入昆明醫學院就讀，96年11月至9
  7年5月間，伊知悉市公所有叫伊應於97年5月20日回國等語（
  本院卷第19頁背面、33頁），復有臺北縣新店市役男妨害兵役
  案件調查表、役男出境申請書、19歲役男出境家長同意書、入
  出境資料查詢單、新店市公所96年11月20日北縣店民字第0960
  048281號函及掛號郵件收件回執附卷為證，故此部分事實，應
  堪認定。
(二)查新店市公所96年11月20日北縣店民字第0960048281號函載明
  ：「甲○○於96年9月7日由本所依役男出境處理辦法第4條第1
  項第3款核定出境2個月，應於96年11月7日返國，惟迄今未歸
  ，請即予轉知貴子弟應依規定於97年5月20日前返國接受徵兵
  處理」，可知該函業明示被告應於97年5月20日前返國接受徵
  兵處理之旨，惟其遲於97年7月10日返國至臺北縣政府民政局
  辦理徵兵處理一節，有臺北縣政府民政局97年7月16日北民徵
  字第0970527695號函、法務部入出境資訊連結作業單在卷為證
  ，是被告既未於97年5月20日前接受徵兵處理，其時即該當妨
  害兵役治罪條例第3條第7款所定「經催告仍未返國，致未能接
  受徵兵處理」之要件，不因嗣後再行返國接受徵兵處理而有異
  ，是被告此部分所辯，顯係狡卸之詞，無足採信。
(三)被告自承：伊於96年9月11日進入昆明醫學院就讀，96年11月
  至97年5月間，伊知悉市公所有叫伊應於97年5月20日回國等語
  （本院卷第33頁），可知被告逾返國期限即96年11月7日未歸
  後，業知悉新店市公所發文催告應於97年5月20日返國接受徵
  兵處理；參酌卷附昆明醫學院休學證明（原審卷第7頁）所示
  ，被告於97年9月1日始休學，而臺北縣新店市役男妨害兵役案
  件調查表調查情形一欄載明：「97年5月27日下午3時許，本所
  洽詢甲○○是否返國，當日由黃員奶奶黃陳女士接聽，黃陳奶
  奶告知黃員已在雲南省昆明市就讀大學，本所告知依役男出境
  處理辦法第5條規定役男未服役者，不得前往大陸地區就讀，
  隔日（5月28日）黃員母親鮑宜屏女士宣稱黃員現就讀雲南省
  昆明大學牙醫系，成績優異，目前並無返國規劃，必需等學成
  之後再返國服役」（臺灣臺北地方法院檢察署97年度偵字第13
  203號卷第3頁），亦可佐被告未於97年5月20日返國接受徵兵
  處理，係因避免中斷學業，足徵其有避免徵兵處理之意圖甚明
  ，被告辯稱無避免接受徵兵處理之意圖云云，洵為卸責之詞，
  無足採信，是本案事證明確，被告犯行，洵堪認定，應依法論
  科。
二、核被告所為，係犯妨害兵役治罪條例第3條第7款役齡男子意
    圖避免徵兵處理核准出境後屆期未歸經催告仍未返國致未能
    接受徵兵處理罪。原審認被告罪證明確，適用妨害兵役治罪
    條例第3條第7款、第41條第1項前段及審酌其素行、行為對
    國家徵兵制度之危害性等一切情狀，量處有期徒刑4月，並
    諭知易科罰金折算標準，其認事用法並無違誤，量刑亦係妥
    適，是被告上訴指摘原審判決不當云云，洵屬無由，應予駁
    回。被告前未曾因故意犯罪受有期徒刑以上刑之宣告，有臺
    灣高等法院被告前案紀錄表在卷為證，其欲完成學業始一時
    失慮未返國接受徵兵處理，衡其智識程度，經此偵審程序，
    當知所警惕，本院信無再犯之虞，爰依刑法第74條第1項第1
    款宣告緩刑2年。
據上論斷，應依刑事訴訟法第455條之1第1項、第3項、第368條
，刑法第74條第1項第1款，判決如主文。
本案經檢察官郭騰月到庭執行職務。
中    華    民    國    97    年    10    月    31    日
                    臺灣臺北地方法院刑事第14庭
                        審判長法  官  蔡坤湖
                              法  官  沈君玲
                              法  官  陳琪媛
以上正本證明與原本無異。
本判決不得上訴。
                              書記官  陳豪達
中    華    民    國    97    年    10    月    31    日
附錄法條全文：
妨害兵役治罪條例第3條
役齡男子意圖避免徵兵處理，而有下列行為之一者，處五年以下
有期徒刑：
一、徵兵及齡男子隱匿不報，或為不實之申報者。
二、對於兵籍調查無故不依規定辦理者。
三、徵兵檢查無故不到者。
四、毀傷身體或以其他方法變更體位者。
五、居住處所遷移，無故不申報，致未能接受徵兵處理者。
六、未經核准而出境，致未能接受徵兵處理者。
七、核准出境後，屆期未歸，經催告仍未返國，致未能接受徵兵
處理者。


司法院資訊處製作；財團法人民間司法改革基金會備份。
